【裁判字號】    95,台上,1793
【裁判日期】    950413
【裁判案由】    違反毒品危害防制條例
【裁判全文】
最高法院刑事判決            九十五年度台上字第一七九三號
    上  訴  人  甲○○
                        2 巷21號（另案在台灣台中監獄執行
                        中）
    選任辯護人  熊梓檳律師
                林堡欽律師
上列上訴人因違反毒品危害防制條例案件，不服台灣高等法院台
中分院中華民國九十四年十一月十日第二審判決（九十四年度上
重訴字第二六號，起訴案號：台灣彰化地方法院檢察署九十三年
度偵字第八○六八號），提起上訴，本院判決如下：
    主  文
上訴駁回。
    理  由
按刑事訴訟法第三百七十七條規定，上訴於第三審法院，非以判
決違背法令為理由，不得為之。是提起第三審上訴，應以原判決
違背法令為理由，係屬法定要件。如果上訴理由狀並未依據卷內
訴訟資料，具體指摘原判決不適用何種法則或如何適用不當，或
所指摘原判決違法情事，顯與法律規定得為第三審上訴理由之違
法情形，不相適合時，均應認其上訴為違背法律上之程式，予以
駁回。本件上訴人甲○○上訴意旨略稱：(一)、上訴人於警詢時固
自承「（販入安非他命）想要留在過年期間價錢好的時候販賣」
，但此乃警方以「過年價錢比較好」質問時，上訴人順勢附和警
方之詞而已，並非謂上訴人欲於過年期間以較佳之價格賣出。況
觀諸全案卷證資料，尚無其他必要之證據足資佐證上訴人有營利
目的而購入系爭毒品之事實，實難徒以上訴人之自白作為認定犯
罪事實之唯一證據。(二)、上訴人於警詢時及偵審中所為之陳述，
並未述及欲將安非他命出售給何人，警方亦未查獲販賣毒品之器
具（例如分裝袋、磅秤）、帳冊或通聯紀錄，徵諸經驗法則，上
訴人是否基於營利之目的而販入，已非無疑。況安非他命容易受
潮，而本件係發生在民國九十三年十月間，距農曆過年尚有四個
月，苟上訴人基於營利之目的而販入，上訴人勢必冒受潮耗損之
風險，實不符常理。原審不察，未審酌上訴人之自白是否合於常
情，遽認上訴人係基於營利之目的而販入毒品，自有適用法則不
當之違誤。(三)、上訴人於警詢時固自白「（販入安非他命）想要
留在過年期間價錢好的時候販賣」，但被告之自白不得作為有罪
判決之唯一證據，仍應調查其他必要之證據，以證明上訴人係基
於營利之目的而販入。詎原審不察，未有其他證據足資認定上訴
人有販賣之意圖，徒以上訴人之自白，推想上訴人販入安非他命
之目的係為賣出之用，亦有適用法則不當及違反證據法則之違法
。(四)、上訴人與出售安非他命給上訴人之「龍哥」，有無犯意之
聯絡、行為之分擔？涉及法律適用之正確性。原審未予調查，即
遽行判決，亦有調查未盡及理由不備之違法。(五)、依刑法第二十
五條規定，已著手於犯罪行為之實行而不遂者，為未遂犯。上訴
人雖已販入安非他命，但無販賣毒品所需之分裝袋、磅秤等。原
判決僅以意圖販賣尚未實施，即論以販賣既遂罪，其宣示之主文
，與認定之事實不符，顯然矛盾云云。
惟查：原判決綜合全案卷證資料，本於事實審法院之推理作用，
認定上訴人基於販賣營利之目的，於九十三年十月二十七日晚上
九時至十時許，在高雄市高雄港之渡船頭，以新台幣（下同）一
百萬元之價格向綽號「龍哥」之成年男子販入三包安非他命，為
掩人耳目，即以三張報紙包裹，將之藏置於向不知情之蘇謝淑鐘
所借用之九二八九－ＨＲ號自用小客車後車廂之喇叭音箱內，欲
攜回彰化待賈而沽。嗣於翌（二十八）日凌晨一時許，途經國道
中山高速公路北上車道斗南收費站時，為跟監埋伏之警察布置阻
絕器（雞爪丁）攔截，欲予逮捕。上訴人為避免逮捕，闖過阻絕
器並將警察拖行十餘公尺倒地受傷（妨害公務部分業經判刑確定
），該小客車於輾過雞爪丁時，雖四輪均爆胎，惟仍加速逃逸，
警方立即隨後追逐，於同日凌晨一時十三分許追至雲林縣延平路
與台七八線快速道路口處，始將上訴人捕獲，並扣得上開安非他
命三包（驗餘總淨重二四七○‧八九公克）等情。乃撤銷第一審
關於販賣第二級毒品部分之判決，改判仍論處上訴人販賣第二級
毒品（處有期徒刑十四年）罪刑，已詳細說明其所憑之證據及認
定之理由。對於上訴人否認意圖營利而販入，辯稱係供自己施用
云云，併已敘明：(1)上訴人如何於前揭時地，以一百萬元之價格
向綽號「龍哥」者販入安非他命三包之事實，迭據上訴人於警詢
時及偵審中坦承不諱，並有安非他命三包扣案可稽。該扣案之證
物經送請鑑定結果，確為第二級毒品甲基安非他命，驗餘總淨重
二四七○‧八九公克，亦有內政部警政署刑事警察局之鑑定書在
卷可資證明。(2)上訴人雖辯稱：販入安非他命是要供自己施用，
打算施用一整年云云。惟上訴人於警詢時，已經供承：「（販入
安非他命）想要留在過年期間價錢好的時候販賣」；且於審判中
承認其於警詢時「確實有這樣說」，並經原審法院勘驗警詢時之
錄影光碟核對無訛，有勘驗筆錄可查，足認其在警詢時之自白係
出於自由意志。又上訴人於九十三年十月二十九日經警查獲時所
採集之尿液，經送請鑑驗結果，呈安非他命類藥物陰性反應，並
有中山醫學大學附設醫院藥物濫用檢測中心檢驗報告可考，足認
上訴人於查獲當時並無施用安非他命之習性（被訴施用第二級毒
品部分，業經判決無罪確定），所辯販入安非他命係供自己施用
，顯與事實不符，不足採信。況安非他命物稀價昂、容易受潮，
上訴人豈有為供自己施用，不惜鉅資，一次即販入如此大量安非
他命之理，所辯純供自己施用顯不合常情。(3)販賣第二級毒品乃
無期徒刑或七年以上有期徒刑之重罪，上訴人於被查獲當時復無
施用安非他命之習慣，苟非意圖營利，豈有甘冒重典，鋌而走險
一次即販入一百萬元安非他命之理？足見上訴人販入安非他命之
目的係供售出之用，其主觀上有營利之意圖甚明。又上訴人販入
安非他命後，雖未及賣出即為警查獲，但所謂販賣行為，並不以
販入之後復行賣出為要件，祇要以營利為目的，將毒品購入或賣
出，有一於此，其犯罪即為完成。上訴人既以販賣營利之意思而
販入安非他命，雖未及賣出即為警查獲，仍屬販賣既遂，因認上
訴人應負販賣第二級毒品罪責。而以上訴人嗣後否認販賣，辯稱
販入安非他命係供自己施用云云，乃飾卸之詞，不可採信等情綦
詳。上訴意旨對於原判決所為前揭論斷，並未依據卷內資料，具
體指摘有何違背法令情形。且查：(一)、上訴人於警詢時之供述，
經原審勘驗錄影光碟結果，係採一問一答方式。警方問：「（安
非他命）在高雄港口所購買，要做什麼用的？」；上訴人答：「
我想要吸，還有過年到了想要去賣啦」。警方再問：「做何用途
？想要自己吸，並過年的時候想要賣？」；上訴人猶答：「對，
因為那時候比較好價，價錢比較好」。警方又重複問一次，上訴
人仍「點頭」，有勘驗筆錄可查，上訴人亦承認上開錄影內容無
訛（見原審卷第一二八頁、第一二九頁）。依該勘驗結果顯示，
上訴人係於警方詢問販入安非他命「要做什麼用」時，依其自由
意志主動供述待過年價錢比較好時售出，並非上訴人順勢附和警
方之詞。上訴意旨，指稱此部分供述係附和警方之詞云云，顯與
證據資料不合，並非依據卷內資料執為指摘，自非適法之第三審
上訴理由。(二)、原判決認定，上訴人基於販賣營利之目的，於前
揭時地以一百萬元之價格向綽號「龍哥」者販入三包安非他命（
驗餘總淨重二四七○‧八九公克），待賈而沽，雖未及售出即經
警攔截查獲，但仍成立販賣既遂罪等情，已詳細說明其所憑之證
據及認定之理由，有如前述。上訴意旨指稱，本件並未扣得販賣
毒品之器具（例如分裝袋、磅秤）、帳冊或通聯紀錄，其無營利
之意圖，且尚未著手售出即被查獲，亦非既遂，原判決僅憑上訴
人之自白作為認定犯罪事實之唯一證據，即認其販賣第二級毒品
既遂云云。係以自己之說詞，任意指摘，亦非適法之第三審上訴
理由。(三)、上訴人係向綽號「龍哥」者販入安非他命，售出者與
販入者，乃各自獨立之犯罪，並無所謂共犯關係。上訴意旨指稱
，原審未調查其與「龍哥」之間，有無共犯關係，要非依據卷內
資料執為指摘。至於其餘之爭辯，或為枝節性之問題，或為單純
事實之爭執，均非適法之第三審上訴理由。上訴意旨仍執陳詞，
就原判決已說明事項及屬原審採證認事職權之適法行使，徒憑己
見而為不同之評價，並以自己之說詞，任意指摘為違法，顯與法
律規定得為第三審上訴理由之違法情形，不相適合。其上訴違背
法律上之程式，應予駁回。
據上論結，應依刑事訴訟法第三百九十五條前段，判決如主文。
中    華    民    國  九十五  年    四    月  十三    日
                      最高法院刑事第十一庭
                          審判長法官  謝  俊  雄
                                法官  陳  世  雄
                                法官  魏  新  和
                                法官  吳  信  銘
                                法官  徐  文  亮
      本件正本證明與原本無異
                                      書  記  官
中    華    民    國  九十五  年    四    月   十七   日
                                                Ｒ


司法院資訊處製作；財團法人民間司法改革基金會備份。
